【裁判字號】    89,上易,117
【裁判日期】    890330
【裁判案由】    傷害等
【裁判全文】
臺灣高等法院高雄分院刑事判決          八十九年度上易字第一一七號
    上  訴  人  台灣高雄地方法院檢察署檢察官
    上  訴  人
    即  被  告  甲○○
                乙○○
    選任辯護人  柳聰賢
    上  訴  人
    即  被  告  丙○○
                丁○○
右上訴人因被告等傷害等案件，不服臺灣高雄地方法院八十八年度易字第三八一九號
中華民國八十八年十一月廿五日第一審判決（起訴案號：臺灣高雄地方法院檢察署八
十七年度偵字第二四三四八號、八十八年度偵字第一０六九號），提起上訴，本院判
決如左：
      主      文
上訴駁回。
      事      實
一、甲○○與丙○○均係高雄市左營區哈囉市場之菜販，於民國八十七年九月九日（
    起訴書誤植為十日）中午十二時卅分許，甲○○因細故竟以「歪嘴、歪鼻」等語
    公然侮辱丙○○，丙○○聞之勃然大怒，即摑甲○○一巴掌，致陳女不支倒地，
    丁○○見狀亦以空手加入，與弟丙○○共同毆打陳女之頭部，使陳女受有頭部外
    傷併枕部頭皮下血腫（約六×六公分）之傷害。陳女之父乙○○見狀，情急之下
    ，乃持安全帽揮打丁○○，致魏女受有右前額及右前胸挫傷併瘀血及腫脹、頭部
    外傷等傷害。
二、案經甲○○及丙○○、丁○○分別訴請台灣高雄地方法院檢察署檢察官偵查起訴
    。
      理      由
甲、有罪部分：
一、右揭事實，訊據上訴人即被告甲○○等四人，除被告丙○○供承犯行外，餘被告
    均矢口否認。惟查，右揭事實，迭據告訴人等於偵審中分別指訴在卷，核與證人
    凌英晉於偵查中結證情節及證人李繡錦於原審結證情節相符，且無違經驗法則，
    而被告等人亦均供承有在上址發生爭吵，又被告乙○○於偵查中供稱「問：對證
    人凌英晉所言有何意見﹖）是丙○○、丁○○先動手」等情，並未否認自己犯行
    ，則證人證述情節自堪採信，復有驗傷診斷書二紙附卷可稽，是被告甲○○、乙○○、丁○○否認犯行，不足採信，被告四人事證明確，犯行均堪認定。
二、核被告乙○○、丙○○、丁○○等所為，均係犯刑法第二百七十七條第一項傷害
    罪，被告甲○○所為，係犯同法第三百零九條第一項公然侮辱罪。被告丙○○、
    丁○○間,就上開犯行，有犯意聯絡及行為分擔，均為共同正犯。
三、原審因而適用刑法第三百零九條第一項、第二百七十七條第一項、第二十八條、
    第四十一條、第四十二條第二項，罰金罰鍰提高標準條例第一條前段、第二條之
    規定，並審酌被告等四人均無前科，犯罪之動機、方法，犯罪所生危害及犯罪後
    之態度等一切情狀，就被告陳淑鳳量處罰金六百元；就被告乙○○量處拘役廿日
    ；就被告丙○○量處罰金五千元；就被告丁○○量處罰金一千五百元，並諭知拘
    役如易科罰金，罰金如易服勞役，均以三百元折算一日。經核原審此部分判決認
    事用法，並無不合，量刑亦屬適度。被告等上訴意旨，均否認犯罪，公訴人上訴
    意旨，指摘原審此部分判決量刑過輕不當，均無理由，應予駁回。
乙、不受理部分：
一、公訴意旨略以：於右揭時、地，被告甲○○因細故而公然侮辱丙○○，雙方因而
    發生爭吵，進而互毆，致丁○○受有右揭傷害，因認被告甲○○另涉有刑法第二
    百七十七條第一項傷害罪嫌云云。
二、訊據被告甲○○堅決否認有前開傷害犯行，辯稱伊當時已被打倒在地，焉能還手
    ﹖等語，經查，本院於審理中訊問被告丙○○、丁○○均供稱甲○○未毆打彼等
    兩人等語，另觀彼等之告訴狀所載，係丙○○告訴甲○○公然侮辱，丁○○告訴
    乙○○傷害亦可足證。是陳女上開所辯尚堪採信。又乙○○雖有持安全帽毆打丁○○，已如前述，但其係見甲○○被毆，為解圍始如此為之，自係其個人臨時起
    意為之，難認與甲○○有犯意聯絡，應堪認定，公訴人認兩人係共同傷害，尚有
    未洽。則丁○○僅對乙○○提出告訴，亦無刑事訴訟法第二百卅九條前段告訴不
    可分原則之適用，至為灼然。是丁○○既未告訴甲○○傷害，檢察官遽然起訴，
    自有未洽，原審依刑事訴訟法第三百零三條第三款規定，就甲○○被訴傷害罪部
    分，諭知不受理之判決，於法並無不合。公訴人上訴意旨，指摘原審此部分判決
    不當，為無理由，應予駁回。
據上論結，應依刑事訴訟法第三百六十八條，判決如主文。
本案經檢察官羅正平到庭執行職務。
中    華    民    國     八十九     年       三       月     三十       日
                              臺灣高等法院高雄分院刑事第三庭
                                  審判長法官  莊秋桃
                                        法官  陳中和
                                        法官  謝宏宗
右正本證明與原本無異。
不得上訴。
                                      書記官  陳靖華
中    華    民    國     八十九     年       四       月      五        日
附錄：本判決論罪科刑法條：
刑法第三百零九條第一項
公然侮辱人者，處拘役或三百元以下罰金。
刑法第二百七十七條第一項
傷害人之身體或健康者，處三年以下有期徒刑，拘役或一千元以下罰金。
                                                                       Ａ


司法院資訊處製作；財團法人民間司法改革基金會備份。
